【裁判字號】    94,上更(一),117
【裁判日期】    950112
【裁判案由】    違反槍砲彈藥刀械管制條例
【裁判全文】
臺灣高等法院高雄分院刑事判決     94年度上更(一)字第117號
上  訴  人
即  被  告  甲○○  民國60年.
指定辯護人  本院公設辯護人  孫妙岑
上列上訴人因違反槍砲彈藥刀械管制條例案件，不服臺灣高雄地
方法院92年度訴字第2736號中華民國93 年8月31日第一審判決（
起訴案號：臺灣高雄地方法院檢察署92 年 度偵緝字第1732號）
，提起上訴，經判決後，由最高法院發回更審，本院判決如下：
     主  文
原判決關於未經許可製造可發射子彈具有殺傷力之改造手槍部分
及定執行刑部分撤銷。
甲○○未經許可製造可發射子彈具有殺傷力之改造手槍，累犯，
處有期徒刑伍年陸月，併科罰金新臺幣拾萬元，罰金如易服勞
役，以罰金總額與陸個月之日數比例折算；扣案如附表編號二及
編號四至十九所示之物均沒收。
     事  實
一、甲○○前於民國88年間因公共危險案件，經法院判處有期徒
    刑2 月確定，於89年11月24日易科罰金執行完畢。
二、甲○○因喜愛收藏槍枝、子彈，乃於92年間某日（在2 、3
    月之前），先於高雄市光華國民小學附近模型店，購買仿BE
    RETTA 廠M9型半自動手槍製造之玩具手槍1 枝，後於92年2
    、3 月間某日，在其承租之高雄縣大寮鄉○○村○○路161
    之31號12樓住處，未經許可，以其所有如附表編號4 至18所
    示之工具，將上開購入之玩具手槍槍管內阻鐵車通，而製造
    成如附表編號2 所示可發射子彈具有殺傷力之改造手槍1 枝
    （下稱系爭改造手槍）。復為供上開改造手槍使用，未經許
    可，於前開時、地，持其所有如附表編號4 至10、12至17、
    19之上開改造工具、材料，將其所有玩具金屬彈殼加裝口徑
    0.27吋之建築工業用彈及6 ｍｍ鋼珠，而製造成如附表編號
    3 所示具有殺傷力之改造子彈6 顆（業經試射滅失）。嗣於
    92年4 月23日下午3 時許，為警在其上開居處查獲，並扣得
    如附表所示之物。
三、案經高雄縣政府警察局林園分局報請臺灣高雄地方法院檢察
    署檢察官偵查起訴。
     理  由
一、訊據上訴人即被告甲○○固不否認扣案之系爭改造手槍1 枝
    、改造子彈6 顆，及附表所示之工具、材料等物均為其所有
    等情，惟矢口否認有何製造槍、彈之犯行，辯稱：系爭改造
    手槍，係其在模型店買入的，買入後就放在家中，從來沒有
    予以加工製造，阻鐵係因其在打玩時，是打火藥，會有光及
    聲音，打久了阻鐵才掉下來的，且該槍枝係塑膠製品，不可
    能發射子彈，如何有殺傷力? 而子彈6 顆，係買的時候贈送
    的，其根本不知道有殺傷力，也不曾予以改造云云。經查：
  (一)被告於第2 次警訊時已供稱：我太太莊美珍，及友人謝俊民
    、龔佳燕知道我有槍枝，但不知道我有改造子彈等語（見警
    卷第3 頁正面）被告雖辯：當時因毒癮發作，沒有看筆錄內
    容就簽名了，並沒有那麼說云云。惟查本件製作被告警訊筆
    錄之承辦警員即證人黃旭德於本院審理時結證：92年4 月23
    日19時45分要製作被告警訊筆錄時，被告藥癮發作，有流眼
    淚、流鼻涕、打哈欠的症狀，精神狀況比較差，所以沒有製
    作筆錄。第2 天即92年4 月24日9 時10分製作筆錄時，被告
    應訊時精神狀況尚可，當時被告理解問題及陳述能力應該沒
    有問題，筆錄是經被告閱覽後才簽名語（見本院卷第83至87
    頁）。而本院於94年11月30準備程序中對被告之兩次警訊錄
    音帶進行勘驗，於第2 次警訊筆錄中，警方問：「謝俊民、
    莊美珍、龔佳燕是否知道你持有改造槍枝？」被告回答：「
    他們知道我有槍，不知道我有改造子彈」等語，勘驗結果被
    告在警方的兩次偵訊筆錄採用一問一答方式進行，完全出於
    被告自由意識供述等情，有勘驗筆錄在卷可稽（見本院卷第
    138 頁至142 頁），足見被告之上開警訊筆錄，係出於被告
    之自由意志之供述，應屬可採。此外，被告於本院審理時供
    承：「（問扣案的6 顆子彈怎麼做的？）6 顆子彈是我做1
    個網子，把工業用子彈裝在上面，是掛在上面好看而已。」
    （見本院94年12月29日審理筆錄），由上觀之，被告有製造
    上述扣案之子彈6 顆之事實，至為明確。
  (二)附表編號2 、3 之系爭改造手槍1 枝及子彈6 顆，經送內政
    部警政署刑事警察局（下簡稱刑事警察局）鑑定結果：系爭
    改造手槍係仿BERETTA 廠M9型半自動手槍製造之玩具手槍車
    通槍管內阻鐵而成之改造手槍，以系爭改造手槍裝填6mm 鋼
    珠彈丸後，加以發射測試其發射速度，測得其速度每秒352
    公尺，彈丸動能54.52 焦耳、單位面積動能每平方公分192.
    82焦耳；而依據司法院秘書長81年6 月11日秘台廳(二)字第06
    985 號函釋示：「殺傷力之標準為在最具威力之適當距離，
    以彈丸穿過人體皮肉層之動能為標準」，又依日本科學警察
    研究所之研究結果，彈丸單位面積動能達每平方公分20焦耳
    ，則足以穿入人體皮肉層，此有該局92年7 月24日刑鑑字第
    0920079077號槍彈鑑定書、93年5 月12日刑鑑字第09300901
    32號函附卷可資佐證，系爭改造手槍之彈丸動能已逾日本科
    學警察研究所之研究結果，足認系爭改造手槍裝填彈丸後予
    以發射足以穿入人體皮肉層，有殺傷力。又扣案之子彈6 顆
    ，認均係由玩具金屬彈殼加裝口徑0.27吋之建築工業用彈及
    6mm 鋼珠而成之改造子彈，經取樣2 顆試射，均可擊發，認
    具有殺傷力，此有該局92年7 月24日刑鑑字第0920079077號
    槍彈鑑定書附卷可佐。另本院又將其餘4 顆子彈送請刑事警
    察局鑑定結果，該局認送鑑子彈4 顆均經實際試射，均可擊
    發，認均具殺傷力，有該局94年10月11日刑鑑字第09401517
    73號函在卷可稽。
  (三)系爭改造手槍之後端引火軸為金屬材質，前端撞針為塑膠材
    質，係屬市售華山玩具廠製之仿BERETTA 廠M9型玩具手槍，
    具2 層阻鐵，1 在槍管後端，另1 在槍管前端，欲拆除阻鐵
    ，通常係以扳手將槍管底部之阻鐵螺絲拆除，再以貫通。上
    述2 層阻鐵，一般而言，如不另施加外力，自然脫落之可能
    性極低，有刑事警察局93年6 月9 日刑鑑字第0930112687號
    函在卷可按，從而被告辯稱本件扣案槍枝之阻鐵係自然掉落
    云云，顯不足以採信。又刑事警察局雖無法依扣案之工具判
    斷系爭改造手槍之阻鐵係利用哪一種工具貫通，然該局亦表
    示：因槍枝之改造牽涉行為人之學識、經驗、技術等，故刑
    事警察局無法臆測係用何種工具貫通，此亦有該局93年5 月
    12日刑鑑字第0930090132號函、93年6 月9 日刑鑑字第0930
    112687號函在卷可稽，是上開函文僅係說明其無法「臆測」
    被告係利用何種工具貫通，非謂扣案之工具無法貫通阻鐵，
    從而尚難依此函文作為對被告有利之認定。
  (四)本院於94年7 月8 日以本院94雄分院謀刑整94上更(一)117 字
    第05358 號函請刑事警察局依該局93年6 月9 日刑鑑字第09
    30112687號函，就原鑑定槍枝（現具手槍編號：0000000000
    號）說明下列事項：(一)貴局上開函示是否不排除鑑定槍管內
    有自然脫落之可能？(二)貴局依何判斷送鑑定槍管內之阻鐵係
    自然脫落或以機械車通？若是以機械車通，是否應有機械車
    通之痕跡，該鑑定之檢管有無機械車通痕跡？」（見本院卷
    第64頁）。經該局函覆稱：「(一)本局93年6 月9 日刑鑑字第
    0930112687號函說明四所載鑑定內容，係指對完整之同型玩
    具槍管言，如不另施加外力，自然脫落之可能性極低，但當
    槍管結構上已有缺損（如阻鐵螺絲已遭拆除或阻鐵結構已遭
    破壤），自不排除有自然脫落之可能。(二)送鑑改造槍枝壹枝
    （槍枝管制編號0000000000），復經以工業用內視鏡檢視結
    果，其上仍具部分殘留之不規則阻鐵（如相片），本局據以
    研判，該槍管係以工具車通而成。」等情，有該局94年8 月
    7 日第0940106633號函附於本院卷第68頁可稽。由上觀之，
    該函說明二，以當槍管結構上已有缺損（如阻鐵螺絲已遭拆
    除，或阻鐵結構已遭破壞）；不排除有自然脫落之可能；惟
    不論阻鐵螺絲已遭拆除或阻鐵結構已遭破壞，仍屬人為因素
    ，並非自然脫落，且槍管以內視鏡檢視結果，仍有部分殘留
    之不規則阻鐵，足見，本件系爭改造手槍之槍管係經人以工
    具車通，至為明確。被告辯稱，系爭改造手槍槍管之阻鐵，
    係因其打玩時，打火藥打久了，阻鐵才掉下來的云云，無非
    飾卸之詞，自非可取。此外，並有扣案如附表編號4 至19所
    示之工具、材料可按。而扣案之工具並非全部均屬家中日常
    使用之工具，其中編號5 、8 、12、17均有其特殊用途，家
    庭中鮮少使用，又編號11、18、19專屬製造槍枝、子彈之用
    ，被告若無製造槍枝、子彈焉需編號11、18、19等物，據上
    以觀，扣案之系爭槍枝1 支及子彈6 顆，係被告所製造，應
    無疑。
  (五)被告雖以系爭改造手槍之槍管、彈室均為塑膠材質，不可能
    有殺傷力等情詞置辯，然查系爭改造手槍之槍管、彈室確均
    為塑膠材質，刑事警察局乃以「動能測試法」進行槍枝殺傷
    力測試，即以玩具金屬彈殼加裝1 片半玩具槍用底火片（充
    當火藥）、玩具槍用底火帽及直徑6 mm鋼珠（充當彈頭）組
    合而成之子彈，以機械手臂試射結果，測得彈丸單位面積為
    每平方公分192.82焦耳，並未發生「膛爆」情形，（所謂「
    膛爆」【BURSTED BARREL】為對槍枝擊發時發生槍管、彈室
    、槍機破裂等意外之總稱，主要係針對包覆子彈上膛時之閉
    鎖空間而言，與槍身較無直接關係，故如有上開事發生，便
    有傷及持槍者之可能）；此有該局93年5 月12日上揭函文在
    卷可稽。系爭改造手槍之鑑定結果，係刑事警察局以機械手
    臂「試射」鑑定所得，並非憑空臆測，且於測試過程中，並
    未發生「膛爆」情形，足證系爭改造手槍並不因其槍管、彈
    室為塑膠材質，而無法發射或發射時會有膛爆之問題，從而
    被告據此辯稱系爭改造手槍不可能有殺傷力云云，顯係卸責
    之辭，不足採信。至於證人莊美珍、謝俊民、龔佳燕於原審
    及本院前審均證述：沒有看過被告改造手槍，也沒有看過被
    告試射手槍云云，均與事實不符，均難採為有利於被告之認
    定。
  綜上所述，被告確有製造本案扣案之槍、彈罪行，被告所辯顯
  係空言狡辯，不足採信。本案事證明確，被告此部分犯行均堪
  認定。
二、查被告行為後，槍砲彈藥刀械管制條例曾於94年1 月26日修
    正公布第4 、8 、16、20條，並刪除第10、11、17條條文。
    而未經許可製造發射子彈具有殺傷力之改造手槍罪，修正前
    同條例第11條第1 項係處「5 年以上有期徒刑，併科新台幣
    1 千萬元以下罰金。」而上開條例修正後，將11條刪除，改
    列於同條例第8 條第1 項，刑度則提高為「處無期徒刑或5
    年以上有期徒刑，併科新台幣1 千萬元以下罰金」，比較新
    舊法，依刑法第2 條第1 項但書之規定，自應適用舊法較有
    利於被告。至於未經許可製造子彈罪係犯同條例第12條第1
    項之罪，該條文未經修改變動，自無新舊法比較之問題。核
    被告所為，係犯修正前槍砲彈藥刀械管制條例第11條第1 項
    之未經許可製造可發射子彈具有殺傷力之改造手槍及同條例
    第12條第1 項之未經許製造子彈罪。又被告製造槍彈之後，
    進而持有，其持有之低度行，被製造之高度行為所吸收，均
    不論其持有罪。又被告以上所犯2 罪間，有想像競合犯關係
    ，應依想像競合之規定從一重之未經許可製造可發射子彈具
    有殺傷力之改造手槍罪論處。又查被告前因公共危險案件，
    經法院判處有期徒刑2 月確定，於89年11月24日易科罰金執
    行完畢，有卷附臺灣高等法院被告全國前案紀錄表可按，其
    受有期徒刑之執行完畢，5 年以內再犯本件有期徒刑以上之
    罪，為累犯，應依刑法第47條規定加重其刑。
三、原審予以被告此部分論科，固非無見，惟查：(一)被告非法製
    造系爭改造手槍之後，槍砲彈藥刀械管制條例已於94年1 月
    26日修正公布，並於同年月28日生效，將修正前同條第11條
    第1 項之未經許可製造可發射子彈具有殺傷力之手槍罪刪除
    ，改列於同條例第8 條第1 項，比較新舊法，自以修正前第
    11條第1 項之規定較有利於被告，原審未及比較新舊法之適
    用，自有未合。被告上訴意旨否認犯罪，指摘原審此部分判
    決不當，固無理由；惟原審此部分判決既有上述可議，自應
    由本院將原審此部分判決及其定執行刑部分撤銷改判。審酌
    被告正值年輕力壯，不思依循正軌處事，竟違法製造手槍及
    子彈，對於社會風氣有不良之影響，惟被告雖製造槍、彈，
    但尚無以之實際從事其他不法活動，且製造完成具有殺傷力
    之改造手槍僅1 枝、子彈6 顆，數量尚非至鉅，及被告已坦
    承部分之犯罪事實等一切情狀，量處如主文第2 項所示之刑
    ，罰金部分並諭知易服勞役之折算標準，以資懲儆。扣案附
    表編號2 所示之改造手槍1 枝，係違禁物，應依刑法第38條
    第1 項第1 款規定宣告沒收。至附表編號3 所示已試射完畢
    之子彈2 顆，因鑑驗試射後，已滅失，自無宣告沒收之必要
    。又扣案如附表編號4 至19之物品，雖係供本件製造槍、彈
    所用，且係被告所有，業據被告供明在卷，均依刑法第38條
    第1 項第2 款規定宣告沒收。至於附表編號20、21之刀械3
    把、槍枝2 枝均不具殺傷力（此部分未據檢察官提起公訴）
    ，有前揭刑事警察局槍彈鑑定書、高雄縣政府警察局函文在
    卷為憑，均非違禁物，且槍枝與本件具殺傷力之改造手槍型
    號不同，尚難認與本件改造槍彈有關，爰均不予宣告沒收，
    併此敘明。
四、至被告非法持有刀械部分，業經判刑確定在案，本院不予論
    刑，併此明。
據上論斷，應依刑事訴訟法第369 條第1 項前段、第364 條、第
299 條第1 項前段、修正前槍砲彈藥刀械管制條例第11條第1 項
、同條例第12條第1 項、刑法第11條，第2 條第1 項但書，第47
條、第42條第3 項、第38條第1 項第1 款、第2 款，罰金罰鍰提
高標準條例第2 條、現行法規所定貨幣單位折算新台幣條例第2
條，判決如主文。
本案經檢察官林惠到庭執行職務。
中    華    民    國    95    年    1     月    12    日
                  刑事第三庭    審判長法  官  周賢銳
                                      法  官  黃仁松
                                      法  官  謝宏宗
以上正本證明與原本無異。
如不服本判決應於收受本判決後10日內向本院提出上訴書狀，其
未述上訴理由者，並得於提起上訴後10日內向本院補提理由書
狀（均須按他造當事人之人數附繕本)「 切勿逕送上級法院」。
中    華    民    國    95    年    1     月    13    日
                                書   記   官  熊惠津
附錄本判決論罪科刑法條：
修正前槍砲彈藥刀械管制條例第11條第1項
未經許可，製造、販賣或運輸第4 條第1 項第1 款所稱其他可發
射金屬或子彈具有殺傷力之各式槍砲者，處5 年以上有期徒刑，
併科新臺幣1,000萬元以下罰金。
槍砲彈藥刀械管制條例第12條第1項
未經許可，製造、販賣或運輸子彈者，處1 年以上7 年以下有期
徒刑，併科新台幣500 萬元以下罰金。
附表：
┌─┬──────┬─────┬────────────────────┐
│編│品      名  │數  量    │          備          註                │
│號│            │          │                                        │
│  │            │          │                                        │
├─┼──────┼─────┼────────────────────┤
│1 │武士刀      │2 把      │其中1 把刀刃長70.5公分、刀柄長25公分。  │
│  │            │          │另1 把刀刃長67公分、刀柄長22公分。      │
├─┼──────┼─────┼────────────────────┤
│2 │仿BERETTA廠 │1 枝（含彈│（槍枝管制編號：0000000000號）          │
│  │M9半自動手槍│匣1 個）  │                                        │
│  │製造之玩具手│          │                                        │
│  │槍          │          │                                        │
├─┼──────┼─────┼────────────────────┤
│3 │改造子彈    │6 顆      │原扣得6 顆，6顆經實際試射完畢，已滅失。 │
├─┼──────┼─────┼────────────────────┤
│4 │電鑽        │2 把      │                                        │
├─┼──────┼─────┼────────────────────┤
│5 │砂輪研磨機  │1 台      │                                        │
├─┼──────┼─────┼────────────────────┤
│6 │挫刀        │1 把      │                                        │
├─┼──────┼─────┼────────────────────┤
│7 │鋼刻刀      │1 把      │                                        │
├─┼──────┼─────┼────────────────────┤
│8 │水平磅秤    │1 枝      │                                        │
├─┼──────┼─────┼────────────────────┤
│9 │鋼鋸        │2 把      │                                        │
├─┼──────┼─────┼────────────────────┤
│10│橡皮鐵鎚    │1 把      │                                        │
├─┼──────┼─────┼────────────────────┤
│11│改造木製槍托│2 枝      │                                        │
├─┼──────┼─────┼────────────────────┤
│12│固定夾      │2 個      │                                        │
├─┼──────┼─────┼────────────────────┤
│13│鑽頭        │6 枝      │                                        │
├─┼──────┼─────┼────────────────────┤
│14│強力剪      │1 把      │                                        │
├─┼──────┼─────┼────────────────────┤
│15│尖嘴鉗      │1 把      │                                        │
├─┼──────┼─────┼────────────────────┤
│16│平頭螺絲起子│3 把      │                                        │
├─┼──────┼─────┼────────────────────┤
│17│Ｒ規尺      │1 把      │                                        │
├─┼──────┼─────┼────────────────────┤
│18│改造槍管    │2 枝      │                                        │
├─┼──────┼─────┼────────────────────┤
│19│底火        │7 顆      │                                        │
├─┼──────┼─────┼────────────────────┤
│20│刀械（非公告│3 枝      │                                        │
│  │查禁之刀械）│          │                                        │
├─┼──────┼─────┼────────────────────┤
│21│槍          │2 枝      │槍號0000000000、0000000000號            │
└─┴──────┴─────┴────────────────────┘
                                                    Ｆ


司法院資訊處製作；財團法人民間司法改革基金會備份。
